臺灣高等法院刑事裁定
110年度毒抗字第1152號
抗  告  人  
即  被  告  張家豪




上列抗告人因違反毒品危害防制條例案件，不服臺灣桃園地方法
院中華民國110年7月8日裁定（110年度毒聲字第1195號），提起
抗告，本院裁定如下：
    主  文
抗告駁回。
    理  由
一、原裁定意旨略以：抗告人即被告（下稱被告）張家豪於民國
    108年9月7日晚間7時許，在桃園市八德區廣福路上某公園停
    車場內，以將第二級毒品甲基安非他命置於玻璃球内燒烤，
    吸食其產生煙霧之方式，施用甲基安非他命1次，嗣於翌日
    晚間8時許，為警在同區高城八街17號前查獲，並扣得第二
    級毒品甲基安非他命1包等事實，業據被告坦承不諱，且有
    台灣檢驗科技股份有限公司108年9月26日濫用藥物檢驗報告
    、桃園市警察局被採尿人尿液暨毒品真實姓名與編號對照表
    （檢體編號：108偵-1160）各1紙附卷可稽。而被告前未曾
    受過觀察、勒戒或強制戒治，本件施用毒品案件前經臺灣桃
    園地方檢察署（下稱桃園地檢署）檢察官於109年2月24日以
    108年度毒偵字第5283號為附命戒癮治療之緩起訴處分確定
    ，惟因被告因履行未完成而遭撤銷該緩起訴處分，是被告係
    屬初犯施用第二級毒品之犯行，而准許檢察官之聲請，依毒
    品危害防制條例第20條第1項及觀察勒戒處分執行條例第3條
    第1項規定，裁定被告應送勒戒處所觀察、勒戒等語。
二、抗告意旨略以：被告於戒癮治療初期均有遵期前往醫院報到
    ，惟其後因債務糾紛及感情問題躲藏南部無法配合治療，被
    告已知錯，懇請法院再給被告一次戒癮治療的機會云云。
三、查毒品危害防制條例業於109年1月15日修正公布，並於同年
    7月15日施行，其中同條例第20條將第3項有關觀察、勒戒或
    強制戒治執行完畢釋放後得適用前2項規定之期間，由「5年
    後」再犯第10條之罪修正為「3年後」再犯。再按毒品危害
    防制條例第24條第1項，採行「觀察、勒戒」與「緩起訴之
    戒癮治療」並行之雙軌模式，並無「緩起訴之戒癮治療」應
    優先於「觀察、勒戒」的強制規定。毒品危害防制條例規定
    之觀察、勒戒處分，係一種針對受處分人將來之危險所為預
    防、矯正措施之保安處分，目的係為斷絕施用毒品者之身癮
    及心癮，並屬強制規定。而該觀察勒戒之程式，僅於下開可
    排除適用外：1.依據毒品危害防制條例第24條第1項規定，
    於檢察官先依刑事訴訟法第253條之1第1項、第253條之2之
    規定，為附命完成戒癮治療之緩起訴處分時，不適用之；2.
    或犯第10條之罪者，於犯罪未發覺前，自動向行政院衛生署
    指定之醫療機構請求治療，醫療機構依據毒品危害防制條例
    第21條第1項規定，免將請求治療者送法院或檢察機關等情
    ；其餘就初犯或觀察勒戒、強制戒治執行完畢3年後再犯施
    用毒品罪之行為人，犯毒品危害防制條例第10條之罪者，檢
    察官即應向法院提出聲請裁定其入勒戒處所觀察、勒戒，且
    凡經檢察官聲請，法院亦僅得依法裁定令入勒戒處所執行觀
    察、勒戒，以查其是否仍有施用毒品傾向，並據以斷定幫助
    受處分人澈底戒毒之方法，尚無自由斟酌以其他方式替代之
    權，亦無因受處分人之個人或家庭因素而免予執行之餘地。
四、經查：
  ㈠被告於前揭時、地，施用第二級毒品甲基安非他命之事實，
    業據被告於警詢及偵查中均坦承不諱（見毒偵卷第18、19、
    67、68頁），且被告為警查獲後所採集之尿液檢體，經台灣
    檢驗科技股份有限公司以酵素免疫分析法初步檢驗，再以氣
    相層析質譜儀法確認檢驗之結果，確呈安非他命、甲基安非
    他命陽性反應，有該公司108年9月26日濫用藥物檢驗報告（
    見毒偵卷第71頁）及桃園市警察局被採尿人尿液暨毒品真實
    姓名與編號對照表（檢體編號：108偵-1160，見毒偵卷第41
    頁）各1紙在卷可稽，堪認被告確有施用第二級毒品甲基安
    非他命之犯行。
  ㈡又被告未曾接受觀察、勒戒或強制戒治，且本次犯行雖曾經
    桃園地檢署檢察官以108年度毒偵字第5283號為附命戒癮治
    療之緩起訴處分，緩起訴期間自109年3月13日至110年8月12
    日止，惟被告於緩起訴期間，因無故未依指定時間接受戒癮
    治療逾3次，違背刑事訴訟法第253條之2第1項第6款之應履
    行事項，致遭桃園地檢署檢察官以110年度撤緩字第105號撤
    銷緩起訴處分書撤銷緩起訴處分，故其並未完成戒癮治療期
    程等情，有上開檢察官緩起訴處分書、撤銷緩起訴處分書及
    本院被告前案紀錄表在卷可參。則被告前既未曾因施用毒品
    罪，經觀察勒戒、強制戒治，且被告未因檢察官給予附命完
    成戒癮治療之緩起訴處分而知所警惕，並無戒絕毒品之堅定
    決心或自制力，所受之附命戒癮治療之緩起訴處分業經撤銷
    ，其戒癮治療並未完成，揆諸前揭說明，無從認被告事實上
    已接受等同「觀察、勒戒或強制戒治」執行完畢釋放之處遇
    。檢察官依其調查結果為判斷，審酌上開各情後，而聲請原
    審法院裁定被告令入勒戒處所施以觀察、勒戒，實屬檢察官
    裁量權之適法行使，於法並無不合，原審並無自行斟酌以其
    他方式替代，亦無因被告個人因素而免予執行之餘地。抗告
    意旨徒以被告前因個人經濟、感情等因素無法完成戒癮治療
    ，請求法院再次准許戒癮治療云云，於法不合，難認可採。
五、綜上所述，原審依檢察官之聲請裁定命被告送勒戒處所觀察
    、勒戒，經核其認事用法並無違誤，抗告意旨徒執前詞指摘
    原裁定不當，請求撤銷原裁定，為無理由，應予駁回。
據上論斷，應依刑事訴訟法第412條，裁定如主文。　
中　　華　　民　　國　　110 　年　　8 　　月　　 17　日
                  刑事第十一庭  審判長法　官  周煙平 
                                      法  官  陳俞伶 
                                      法  官  連育群 
以上正本證明與原本無異。
不得再抗告。
                                      書記官  廖紫喬
中　　華　　民　　國　　110 　年　　8 　　月　　17　　日